臺灣高等法院民事裁定
109年度家上字第278號
上  訴  人  王湘梅  
            楊世宇  
            楊世成  


被  上訴人  王湘濤  

上列當事人及參加人王湘琦等間請求確認遺囑無效事件，對於中
華民國111年4月27日本院109年度家上字第278號判決提起上訴，
本院裁定如下： 
    主  文
上訴人應於收受本裁定正本7日內，補正委任律師或具律師資格
之關係人為訴訟代理人之委任狀，並繳納第三審裁判費新臺幣6
萬1,048元及第二審裁判費1,327元，逾期不補正，即駁回其上訴
。
被上訴人應於收受本裁定正本5日內，補繳第一審裁判費新臺幣1
,485元。
    理  由
一、按「對於第二審判決上訴，上訴人應委任律師為訴訟代理人
    。但上訴人或其法定代理人具有律師資格者，不在此限。上
    訴人之配偶、三親等內之血親、二親等內之姻親，或上訴人
    為法人、中央或地方機關時，其所屬專任人員具有律師資格
    並經法院認為適當者，亦得為第三審訴訟代理人。第一項但
    書及第二項情形，應於提起上訴或委任時釋明之。上訴人未
    依第一項、第二項規定委任訴訟代理人，或雖依第二項委任
    ，法院認為不適當者，第二審法院應定期先命補正。逾期未
    補正亦未依第四百六十六條之二為聲請者，第二審法院應以
    上訴不合法裁定駁回之。」民事訴訟法第466條之1定有明文
    。又提起第三審上訴，應依同法第77條之16第1項前段規定
    ，繳納裁判費，此為法定必須具備之程式。若當事人提起第
    三審上訴，未繳納裁判費，原第二審法院應定期間命其補正
    ，如不於期間內補正，應以裁定駁回之，亦為同法第481條
    準用第442條第2項所明定。
二、經查，上訴人對於本院109年度家上字第278號判決提起上訴
    ，未據上訴人依法提出委任律師或具律師資格之關係人為訴
    訟代理人之委任狀。又按訴訟標的之價額，由法院核定。核
    定訴訟標的之價額，以起訴時之交易價額為準；無交易價額
    者，以原告就訴訟標的所有之利益為準。民事訴訟法第77條
    之1第1、2項定有明文。次按確認遺囑無效之訴，究屬因財
    產權或非因財產權涉訟，端視遺囑之內容而定，如遺囑內容
    係有關非財產上之權利義務關係者(如指定遺囑執行人、指
    定未成年子女之監護人等)，核屬非因財產權訴訟；遺囑內
    容為關於財產上權利義務者，則為因財產權涉訟。訴訟標的
    價額應以原告因該遺囑不生效力所得受之客觀上利益定之，
    即以其對被繼承人遺產應繼分與特留分之差額為計算標準（
    最高法院106年度台抗字第1313號裁定意旨參照）。本件被
    上訴人起訴請求確認被繼承人王雄分別於民國106年8月30日
    、106年11月15日所立代筆遺囑無效，屬財產權訴訟，訴訟
    標的價額應以被上訴人因該遺囑不生效力所得受之客觀上利
    益定之，即以其對王雄遺產應繼分與特留分之差額為計算標
    準。王雄所遺如附表所示之遺產總額為新臺幣（下同）6,40
    6萬9,530元，被上訴人主張之應繼分為8分之1，特留分為16
    分之1，故本件訴訟標的價額應核定為400萬4,346元（計算
    式：64,069,530×1/8－64,069,530×1/16＝4,004,346，小數點
    以下四捨五入）。準此，應徵第三審裁判費6萬1,048元，未
    據上訴人繳納。另被上訴人起訴、上訴人提起第二審上訴時
    ，應分別繳納第一審裁判費4萬0,699元、第二審裁判費6萬1
    ,048元，扣除被上訴人已繳納第一審裁判費3萬9,214元、第
    二審裁判費5萬8,821元，尚應分別補繳1,485元、1,327元。
    茲限兩造於收受本裁定正本7日內如數補繳，上訴人如逾期
    不補正，即駁回其上訴。爰裁定如主文。
中　　華　　民　　國　　111 　年　　7 　　月　　11　　日
                    家事法庭
                      審判長法  官  張靜女
                            法  官  范明達
                            法  官  葉珊谷
正本係照原本作成。
核定訴訟標的價額部分，如不服裁定得於收受送達後10日內向本
院提出抗告狀，並繳納抗告費新臺幣1千元。
命補繳裁判費部分不得抗告。
中　　華　　民　　國　　111 　年　　7 　　月　　11　　日
　　　　　　　　　　　　　
　　　　　　　　　　　　　  書記官  陳玉敏　　　　　　　　　　　　　　
附表：
編號 遺產內容 價值 （新臺幣） 備註 1 新北市○○區○○○段○○○段000000地號土地（權利範圍1/24） 56萬7,490元 ⒈土地總面積：484㎡ ⒉依內政部不動產實價登錄查詢服務網查詢結果，相同地號於107年10月間持分轉讓平均交易價格為2萬8,140元/㎡ ⒊計算式：484×28,140×1/24＝567,490元 2 臺北市○○段○○段○○段00000地號土地（權利範圍1/8） 1,876萬0,332元 ⒈總移轉面積：109.97㎡（89.62＋13.78＋52.55×1/8＝109.97，小數點第三位以下四捨五入） ⒉依內政部不動產實價登錄查詢服務網查詢結果，各項條件相類似之鄰近房地於107年12月間之平均交易價格17萬0,595元/㎡ ⒊計算式：109.97×170,595＝18,760,332元，小數點以下四捨五入  臺北市○○區○○段○○段0000○號建物（門牌號碼臺北市○○區○○○路00巷0○0號3樓，權利範圍全部）   3 臺北市○○區○○段○○段000地號土地（權利範圍1/5） 1,569萬4,407元 ⒈總移轉面積：138.2（124.01＋14.19＝138.2） ⒉依內政部不動產實價登錄查詢服務網查詢結果，各項條件相類似之鄰近房地於107年3月間之平均交易價額為11萬3,563元/㎡ ⒊計算式：138.2×113,563＝15,694,407，小數點以下四捨五入  臺北市○○區○○段○○段00000地號土地（權利範圍1/2）    臺北市○○區○○段○○段000地號土地（權利範圍1/5）    臺北市○○區○○段○○段00000地號土地（權利範圍1/2）    臺北市○○區○○段○○段0000○號建物（門牌號碼臺北市○○區○○街00巷00弄00號，權利範圍全部）   4 臺北市○○區○○段○○段000地號土地（權利範圍1/5） 1,569萬4,407元 ⒈總移轉面積：138.2（124.01＋14.19＝138.2） ⒉依內政部不動產實價登錄查詢服務網查詢結果，各項條件相類似之鄰近房地於107年3月間之平均交易價額為11萬3,563元/㎡ ⒊計算式：138.2×113,563＝15,694,407，小數點以下四捨五入  臺北市○○區○○段○○段00000地號土地（權利範圍1/2）    臺北市○○區○○段○○段000地號土地（權利範圍1/5）    臺北市○○區○○段○○段00000地號土地（權利範圍1/2）    臺北市○○區○○段○○段0000○號建物（門牌號碼臺北市○○區○○街00巷00弄00號4樓，權利範圍全部）   5 郵局存款 6萬0,288元 依財政部臺北國稅局遺產稅繳清證明書核定價額為準 6 元大商業銀行存款 4,487元  7 大陸地區重慶市不動產出售價款－93萬人民幣 465萬元  8 兆豐金融控股股份有限公司19562股 52萬1,327元  9 友達光電股份有限公司840股 1萬0,668元  10 中華電信股份有限公司41000股 448萬9,500元  11 統一實業股份有限公司3383股 4萬2,794元  12 第一金融控股股份有限公司1588股 3萬2,315元  13 臺灣積體電路製造股份有限公司10070股 216萬0,015元  14 金條30兩（6條） 138萬1,500元  總計  6,406萬9,530元